臺灣桃園地方法院刑事判決　　　　　　100年度簡上字第138號
上　訴　人　臺灣桃園地方法院檢察署檢察官
上　訴　人
即　被　告　張維中
上列上訴人因詐欺等案件，不服本院中華民國99年12月29日99年
度桃簡字第2812號第一審刑事簡易判決（檢察官聲請簡易判決處
刑案號：99年度偵字第20582 號）提起上訴，及檢察官移送併案
審理（臺灣桃園地方法院檢察署99年度偵字第30246 號），本院
管轄之第二審合議庭判決如下：
    主  文
原判決撤銷。
張維中犯毀損他人物品罪，處有期徒刑參月，如易科罰金，以新
臺幣壹仟元折算壹日。又犯詐欺取財罪，處有期徒刑貳月，如易
科罰金，以新臺幣壹仟元折算壹日。應執行有期徒刑肆月，如易
科罰金，以新臺幣壹仟元折算壹日。
    事  實
一、張維中於民國99年5 月17日至林祥在桃園縣桃園市○○路
    140 號所開設之「桃園畫廊」店中裱框時，知悉韓振順曾寄
    放1 批貨物在林祥之店鋪中待售，然放置時間甚長，皆不
    取回，竟基於毀損、意圖自己及第三人不法所有之犯意，假
    藉神明指示，向林祥謊稱該些物品「不乾淨」、「卡到陰
    」後，便立即將上開貨物其中如附表一所示之物丟擲店外地
    上，而毀損前開物品，足生損害於韓振順；又對林祥謊稱
    上開貨物中如附表二、三所示之物「卡到陰」要由其處理，
    使林祥信以為真而陷於錯誤，任令張維中將如附表二所示
    之物取走載回住處，另當場由張維中接續命不知情之許靜豐
    、賴信有將附表三所示之物取走。嗣因韓振順至林祥店中
    拿取前開物品，發覺該等物品遭毀損及遺失，報警處理，始
    查獲上情。
二、案經韓振順訴由桃園政府警察局桃園分局報告臺灣桃園地方
    法院檢察署檢察官偵查後聲請以簡易判決處刑及韓振順訴由
    臺灣桃園地方法院檢察署檢察官移送併案審理。
    理  由
一、本件認定事實所引用卷內所有卷證資料（包含人證與文書證
    據、物證等證據）之證據能力，檢察官及被告於本院準備程
    序、審理時均不爭執（見本院卷第102 頁反面第148 至第15
    0 頁、第153 頁、第154 頁），且無證據證明係公務員違背
    法定程序所取得；又卷內各項文書證據，亦無刑事訴訟法第
    159 條之4 第1 款、第2 款顯不可信而不得作為證據之情形
    ，故均認有證據能力。
二、訊據被告張維中坦承有毀損石劍部分犯行及將韓振順所有之
    貨物，自行帶回或送與許靜豐、賴信有之行為（見本院卷第
    73 頁 反面、第77至第78頁、第101 頁反面至第102 頁、第
    148 頁反面、第153 頁、第154 頁反面至第155 頁），惟矢
    口否認有何詐欺犯行，辯稱：沒有毀損石劍以外物品，也沒
    有說「卡到陰」那些話，當日伊喝很多酒，以及因當時憂鬱
    症、躁鬱症所為無意志之偶發行為。其將東西拿走，只是逼
    韓振順出面解決問題的激將法云云（見本院卷第73頁反面、
    第148 頁反面、卷附上訴書、第102 頁，原審卷第18頁反面
    ）。經查：
（一）被告毀損韓振順所有如附表一所示之物，並向林祥告稱
      韓振順寄放於店內如附表二、三所示之物「不乾淨」、「
      卡到陰」，要代其處理，而帶走如附表二所示之物，並令
      由許靜豐及賴信有當場取走如附表三所示之物，惟嗣後許
      靜豐、賴信有、被告皆已將帶走之物返還韓振順等情，除
      據被告供承部分如前，核與證人林祥（見偵查卷第9 至
      第11頁、第39至41頁、99年他字第3075號卷第64頁至第65
      頁、99年偵字第3024 6卷第20頁至第21頁、前審卷第19頁
      至20頁反面、本院卷第150 頁至第153 頁）、許靜豐（見
      偵查卷第13頁至第15頁、第40頁至第41頁、99年他字第30
      75號卷第65頁至第66頁、99年偵字第3024 6卷第22頁）、
      賴信有（見偵查卷第16頁至第17頁、第40頁至第41頁、99
      年他字第3075號卷第66頁至第67頁、99年偵字第30246 卷
      第22頁）、韓振順（見偵查卷第6 頁至第8 頁、第47頁至
      第48頁、99年他字第3075號卷第3 頁至第4 頁、第62頁至
      63頁、99年偵字第30246 卷第22頁至第23頁、本院卷第15
      3 頁反面至第154 頁）證述情節大致相符，並有許靜豐、
      賴信有之扣押筆錄暨扣押物品目錄表、贓物認領保管單、
      照片9 張等（見偵查卷第19頁至第32頁）在卷可稽，是此
      部事實堪以認定。
（二）被告雖以前揭情詞置辯，惟查：
    1.被告毀損如附表一所示之物，業據證人即告訴人韓振順迭
      於偵查、審判中前後一致具體指稱明確（見偵查卷第6 頁
      、99年他字第3075號卷第63頁、本院卷第153 頁反面），
      核與證人林祥於審理中證述：「（審判長問：被告總共
      將韓振順的物品丟了多少件到店外的地上？）五把古劍及
      一些木雕和幾個小的藝品。」、「（審判長問：被告將韓
      振順寄賣的物品丟到店外地面上，到底有哪些物品已經完
      全毀損而不堪使用？）五把古劍及一些木雕及小的藝品全
      部都毀損了。」等語相符（見本院卷第150 頁反面）。此
      外，並有證人林祥陳報韓振順遭毀損之物品毀損前照片
      可稽（見本院卷第159 頁），告訴人所指顯然有據，而被
      告既辯稱當時酒醉云云，又如何明確記得、認知其所毀損
      物品內容，是其此部分空言否認，無非避重就輕之辯詞，
      不足採信。
    2.又被告固以案發時精神狀況抗辯，並提出衛生署桃園療養
      院100 年1 月20日桃療字第30251 號診斷證明書（見本院
      卷第80頁）、桃園榮民醫院100 年2 月10日桃醫診字第
      92024613號診斷證明書（見本院卷第81頁）各1 張及醫療
      費用收據11張為據（見本院卷第82至92頁），惟經核閱上
      開醫療單據，治療時間均在本案之後，而被告病況為「情
      感性精神病」、「雙相情感疾換、躁型，部分緩解中」、
      「雙極性情感異常」，均不足以推論被告案發時屬於心神
      喪失或精神耗弱之情狀。又證人林祥證稱：「（審判長
      問：被告在你店內喝了多少酒？）被告只喝了兩、三罐的
      罐裝啤酒」、「（受命法官問：被告到你店內時精神狀況
      如何？）都正常，很談得來，所以我才跟被告說韓振順寄
      賣的藝品都沒有來拿，被告還說他是作水晶的，對這些物
      品很懂，很會包裝而不會受傷。」等語（見本院卷第152
      頁至第152 頁反面），已見被告案發時僅飲用些許酒類，
      尚不至因而至其無辨別事理能力，矧依證人所見聞，被告
      斯時精神狀態正常。再查，證人林祥又稱：「（受命法
      官問：被告除了跟你說他的職業在買賣水晶，被告有無說
      他在神壇工作？）有。被告說他在龜山的玄天上帝的一間
      廟幫忙。」、「（受命法官問：被告還講了哪些話讓你覺
      得可以相信被告所述？）我從小就是有信神佛，被告在起
      乩的時候就說有些藝品有卡到陰，因為剛好我家中不是很
      順，所以我就相信被告所說的話。」、「（受命法官問：
      所以被告起乩時都有持續在和你說話？）是，被告就好像
      是通靈，會對空氣講話，再告訴我這些藝品有什麼問題，
      被告說是玄天上帝及濟公指示的。」等語（同上卷152 頁
      反面），是被告為上開犯行時，能順應證人林祥當時運
      勢，應對如流，並利用林祥深信神佛之道心理，而受其
      指示作為或不作為，顯見被告非但神智清楚，更能縝密構
      思出一套說法以說服林祥。末查，被告係駕車前往案發
      地，將附表二所示物品以所駕車輛運走乙節，為被告自承
      且為證人林祥證述在卷（見本院卷第152 頁反面、第
      155 頁），則被告於案發前後客觀上均有足以駕車之精神
      能力。縱上，顯見被告案發當時神智清晰，所辯「無意志
      」行為，洵非可信。
    3.再被告係利用林祥深好神佛之道，而向林祥表示韓振
      順寄放之物品，神明說有「卡到陰」，致林祥陷於錯誤
      ，而將該批貨物任由被告取走、或指示許靜豐、賴信有取
      走等情，迭經證人林祥自偵查至審判中一致陳明，核與
      證人許靜豐、賴信有證稱被告當場有「起乩」、「說神明
      指示」、「作法事」、「擺設祭拜神明器物」、「神明附
      身」、「要求擲筊」等宗教儀式情節相合（見偵查卷第13
      頁、第41頁、99年他字第3075號卷第66頁至第67頁、99年
      偵字第30246 卷第22頁，偵查卷第16頁、第40頁、99年他
      字第3075號卷第66頁、99年偵字第30 246卷第22頁），雖
      被告否認有說出「卡到陰」一情，然其亦供稱：當時伊有
      跟林祥說他店內有不好東西、有說要將這些東西拿去廟
      裡寄附等語（見原審卷第18頁反面、本院卷第101 頁反面
      ），已坦認部分神鬼之事，且其言語中苟非有「卡到陰」
      等語，何需說出要「拿到廟裡寄附」話語？是其有施用傳
      達與事實不符訊息之詐術，使林祥將韓振順之貨物交付
      等節，業可認定。
    4.且被告在拿取韓振順的貨物前後，有向林祥索取茶葉、
      茶壺作為自己所修行之宮廟內老年人所飲用的用品（見偵
      查卷第10頁原審卷第19頁），足認被告見林祥店內之物
      如有用處，即有納為己用之意圖；而被告取得韓振順之貨
      物後，除將部分帶回，其餘部分又分送跟林祥、韓振順
      2 人間寄賣問題毫不相干之許靜豐與賴信有，辯稱作為結
      緣之用（見原審卷第20頁反面），惟被告若想與人結緣，
      為何要以他人之物作為結緣品，況且被告亦稱該批貨物是
      要逼迫韓振順出面處理問題之激將法，被告卻將該物送與
      他人，如何圓滿解決林祥與韓振順之糾紛？甚且被告於
      案發當晚即接收到林祥所稱應返還取走物品之訊息，並
      央其出面處理，被告反避不見面，竟延至同年9 月間，告
      訴人報警後通知其到案後，被告始帶同取走之物前往派出
      所返還等情，為被告、林祥、韓振順等人述明在案（見
      99 偵 字第30246 號卷第23頁、原審卷第21頁、本院卷第
      151 頁反面、第152 頁、第154 頁反面），益證被告辯稱
      是要逼迫韓振順出面之激將法係屬無稽，堪認被告將韓振
      順的物品自行帶回及分送他人，實為自己及第三人之不法
      所有意圖無誤。是被告確有基於為自己及第三人不法所有
      之意圖，施行詐術，使林祥將韓振順之貨物交付的詐欺
      犯行。
    5.綜上所述，被告毀損及詐欺犯行之事證已臻明確，被告犯
      行均堪認定，應予依法論科。
三、核被告所為，係犯刑法第339 條第1 項詐欺取財罪、第354
    條毀損罪。被告所犯上開二罪，犯意各別，行為互殊，應予
    分論併罰。聲請簡易判決處刑書認屬一行為之想像競合，容
    有誤會，爰予更正。再被告於上開時間，先後為自己、他人
    不法取得如附表二、三所示之物，各次所為之時間密接，且
    係在同一地點，利用同一機會，接續為之，持續侵害同一人
    之法益，顯為接續犯，應僅論一實質上一罪之詐欺取財罪。
    至檢察官移送併案審理部分，與被告上開被訴之犯罪事實相
    同，核屬犯罪事實同一之案件，本院自得併予審理，附此敘
    明。原審認被告罪證明確，予以論罪科刑，固非無見。被告
    上訴以「其案發時為『無意志之偶發行為』及原判決僅以證
    人林祥之片面指述遽論其罪」云云，並不足採，論駁如前
    。惟另查：（一）被告係毀損告訴人如附表一所示之物，業
    如前述，原審判決主文僅載以僅載以「張維中損壞他人之玉
    劍，足以生損害於他人」，有所疏漏；（二）被告命他人當
    場取走如附表三所示物品部分，應另有意圖為「第三人」不
    法所有，原判決認定為意圖「自己」不法所有而於主文載以
    「意圖為自己不法之所有，以詐術使人將他人所有之物交付
    」，並漏論接續犯部分，亦有疏誤；（三）另按刑罰之量定
    ，固屬法院自由裁量之職權行使，然刑事審判之量刑，在於
    實現刑罰權之分配的正義，故法院對科刑判決之被告量刑，
    應符合罪刑相當原則，使罰當其罪，以契合人民之法律感情
    ，此所以刑法第57條明定科刑時應審酌一切情狀，尤應注意
    該條所列各款情形，以為科刑輕重之標準（最高法院92年度
    臺上字第3268號、95年度臺上字第1779號判決意旨參照）。
    又法律上屬於自由裁量之事項，並非概無法律性之拘束，自
    由裁量係於法律一定之外部性界限內（以定執行刑言，即不
    得違反刑法第51條之規定）使法官具體選擇以為適當之處理
    ；因此在裁量時，必須符合所適用之法規之目的；更進一步
    言，須受法律秩序之理念所指導，此即所謂之自由裁量之內
    部性界限。事實審法院對於被告之量刑，自應符合比例、平
    等及罪刑相當原則，使輕重得宜，罰當其罪。被告所犯毀損
    之物，應如附表一所示，原審卻認僅有「玉劍4 把」，事實
    認定及據為刑度審酌之基礎均有未合。是被告上訴雖無理由
    ，然檢察官上訴意旨稱原審量刑顯屬過輕，難謂係罪刑相當
    等語指摘原判決不當，為有理由。且原審簡易判決既有前述
    違誤，自屬無可維持，自應由本院將原判決撤銷，另為適法
    之判決。
六、本院審酌被告素無前科，素行尚可，此有臺灣高等法院被告
    前案紀錄表附卷可按；又明知附表一至三所示之物均為告訴
    人韓振順所寄放在林祥店面內，竟利用林祥良善可欺，
    詐稱「卡到陰」、「依神明指示」等為由，恣意毀損附表一
    所示之物，並致林祥陷於錯誤，而將附表二所示之物交付
    被告處置，另將附表三所示之物任意交由不知情之許靜豐及
    賴信有管有，對於韓振順造成財產上之損害並造成林祥、
    許靜豐等人交易秩序混亂，更遭訟累（見99年他字第3075號
    卷、99年偵字第30246 卷及100 年度他字第809 號卷），行
    為惡劣，後果嚴重；復犯後僅坦承毀損部分犯行，其餘部分
    則反覆飾詞狡辯，未見悔意，併考量本案被害人遭詐騙之物
    品價值，惟詐騙所得物品均已返還被害人等一切情狀，分別
    量處如主文第2 項所示之刑併定應執行之刑，並於斟酌本案
    犯罪情節及被告資力等節後，諭知如主文第2 項所示之易科
    罰金折算標準，以資懲戒。
據上論斷，應依刑事訴訟法第455 條之1 第1 項、第3 項、第36
9 條第1 項前段、第364 條、第299 條第1 項前段，刑法第354
條、第339 條第1 項、第51條第5 款、第41條第1 項前段，刑法
施行法第1 條之1 第1 項、第2 項前段，判決如主文。
本案經檢察官劉哲嘉到庭執行職務。
中    華    民    國    100     年    11    月  22    日
                  刑事第九庭  審判長法  官  吳為平
                                    法  官  廖建傑
                                    法  官  黃俊華
以上正本證明與原本無異。
不得上訴。
                                    書記官  張懿昀
中    華    民    國   100    年    11    月    24    日
附錄本案論罪科刑法條：
◎中華民國刑法第354條
（毀損器物罪）
毀棄、損壞前二條以外之他人之物或致令不堪用，足以生損害於
公眾或他人者，處 2 年以下有期徒刑、拘役或 5 百元以下罰金
。
◎中華民國刑法第339條
（普通詐欺罪）
意圖為自己或第三人不法之所有，以詐術使人將本人或第三人之
物交付者，處 5 年以下有期徒刑、拘役或科或併科 1 千元以下
罰金。
以前項方法得財產上不法之利益或使第三人得之者，亦同。
前二項之未遂犯罰之。
附表一（毀損物品）
┌──┬────┬──┬──┬─────────┐
│編號│物品名稱│數量│單位│備註              │
│    │        │    │    │                  │
├──┼────┼──┼──┼─────────┤
│1   │漢白玉劍│2   │把  │                  │
├──┼────┼──┼──┼─────────┤
│2   │青玉劍  │1   │把  │                  │
├──┼────┼──┼──┼─────────┤
│3   │青玉刀  │1   │把  │                  │
├──┼────┼──┼──┼─────────┤
│4   │青玉金剛│1   │支  │                  │
│    │杵      │    │    │                  │
├──┼────┼──┼──┼─────────┤
│5   │緬甸玉貔│1   │對  │                  │
│    │貅      │    │    │                  │
├──┼────┼──┼──┼─────────┤
│6   │木雕    │13  │件  │                  │
└──┴────┴──┴──┴─────────┘
附表二（被告為自己所有詐得物品）
┌──┬────┬──┬──┬─────────┐
│編號│物品名稱│數量│單位│備註              │
├──┼────┼──┼──┼─────────┤
│1   │玉器    │1   │對  │                  │
├──┼────┼──┼──┼─────────┤
│2   │舍利球  │1   │顆  │                  │
├──┼────┼──┼──┼─────────┤
│3   │女媧石  │2   │個  │                  │
├──┼────┼──┼──┼─────────┤
│4   │水晶洞  │1   │個  │                  │
├──┼────┼──┼──┼─────────┤
│5   │聚寶盆  │1   │個  │                  │
├──┼────┼──┼──┼─────────┤
│6   │茶壺    │2   │只  │                  │
└──┴────┴──┴──┴─────────┘
附表三（被告為他人所有詐得物品）
┌──┬────┬──┬──┬───┬─────┐
│編號│物品名稱│數量│單位│持有人│備註      │
├──┼────┼──┼──┼───┼─────┤
│1   │茶具（含│1   │組  │許靜豐│          │
│    │茶壺1 只│    │    │      │          │
│    │、茶海1 │    │    │      │          │
│    │只、茶杯│    │    │      │          │
│    │8只）   │    │    │      │          │
├──┼────┼──┼──┼───┼─────┤
│2   │茶壺    │1   │只  │許靜豐│          │
├──┼────┼──┼──┼───┼─────┤
│3   │水晶球（│1   │組  │許靜豐│聲請簡易判│
│    │另含透明│    │    │      │決處刑書及│
│    │水晶基座│    │    │      │原審判決誤│
│    │1個）   │    │    │      │繕為「水晶│
│    │        │    │    │      │球2 顆」  │
├──┼────┼──┼──┼───┼─────┤
│4   │鈦金戒指│1   │只  │許靜豐│          │
├──┼────┼──┼──┼───┼─────┤
│5   │精品茶具│1   │組  │賴信有│          │
│    │（含茶壺│    │    │      │          │
│    │1只 、茶│    │    │      │          │
│    │海1 只、│    │    │      │          │
│    │茶杯8 只│    │    │      │          │
│    │2）     │    │    │      │          │
├──┼────┼──┼──┼───┼─────┤
│6   │玉雕    │3   │件  │賴信有│          │
├──┼────┼──┼──┼───┼─────┤
│7   │茶壺    │1   │只  │賴信有│          │
└──┴────┴──┴──┴───┴─────┘